臺灣花蓮地方法院刑事判決
111年度訴字第77號
公  訴  人  臺灣花蓮地方檢察署檢察官
被      告  吳宥德


選任辯護人  張秉正律師
被      告  魏君豪


            吳淑珠


            吳淑貞


            吳雅玲


            莊穎臻



上列被告因妨害秩序等案件，經檢察官提起公訴（110年度偵字
第5588號），本院判決如下：
    主  文
甲○○共同犯意圖供行使之用而攜帶兇器，在公共場所聚集三人以
上首謀及下手實施強暴罪，處有期徒刑陸月，如易科罰金，以新
臺幣壹仟元折算壹日。
辛○○共同犯意圖供行使之用而攜帶兇器，在公共場所聚集三人以
上下手實施強暴罪，處有期徒刑陸月，如易科罰金，以新臺幣壹
仟元折算壹日。扣案藤條壹支沒收。
丙○○共同犯意圖供行使之用而攜帶兇器，在公共場所聚集三人以
上下手實施強暴罪，處有期徒刑陸月，如易科罰金，以新臺幣壹
仟元折算壹日。
乙○○、丁○○、己○○共同犯在公共場所聚集三人以上實施強暴而在
場助勢罪，各處拘役伍拾日，如易科罰金，均以新臺幣壹仟元折
算壹日。
    事  實
一、甲○○、辛○○、丙○○、乙○○、丁○○、己○○均為親戚關係。甲○○
    因認戊○○與其妻有不當往來關係而心生不滿，於民國110年6
    月4日上午邀集辛○○、丙○○、乙○○、丁○○、己○○，前往花蓮
    縣光復鄉仁愛路與光華街口攔堵戊○○。甲○○、辛○○、丙○○、
    乙○○、丁○○、己○○均知悉花蓮縣光復鄉仁愛路與光華街口為
    公共場所，倘於該處聚集三人以上而發生衝突，顯足以造成
    公眾或他人之危害、恐懼不安，甲○○、辛○○、丙○○共同基於
    傷害及意圖供行使之用而攜帶兇器在公共場所聚集三人以上
    下手實施強暴之犯意聯絡(甲○○為首謀)，乙○○、丁○○、己○○
    則共同基於在公共場所聚集三人以上下手實施強暴而在場助
    勢之犯意聯絡(無證據證明渠等知悉甲○○、丙○○、辛○○攜帶
    兇器)，於110年6月4日12時13分，上開6人在花蓮縣光復鄉
    仁愛街與光華街口之公共場所前聚集，並於戊○○行經該處時
    ，由辛○○及丙○○從車牌號碼0000-00自用小客車下車後持藤
    條及木棍毆打戊○○，甲○○隨後亦自丙○○手上拿過藤條毆打戊○○，以此方式下手實施強暴行為，丁○○、乙○○、己○○則以趨
    近、跟隨戊○○之方式在場助勢，戊○○因而受有左遠端肱骨開
    放性骨折、右眉撕裂傷、第五第六肋骨閉鎖性骨折、腦震盪
    、臉部約10公分撕裂傷之傷害。
二、案經戊○○訴請花蓮縣警察局鳳林分局報告臺灣花蓮地方檢察
    署檢察官偵查起訴。
    理  由
壹、程序部分
　　按被告以外之人於審判外之言詞或書面陳述，除法律有規定
    者外，不得作為證據，刑事訴訟法第159條第1項定有明文。
    惟被告以外之人於審判外之陳述，雖不符刑事訴訟法第159
    條之1至第159條之4規定，但經當事人於審判程序同意作為
    證據，法院審酌該言詞陳述或書面陳述作成時之情況，認為
    適當者，亦得為證據，刑事訴訟法第159條之5第1項亦有明
    文。本判決下列所引用被告甲○○、被告辛○○、被告丙○○、被
    告乙○○、被告丁○○、被告己○○以外之人於審判外之陳述，被
    告6人及辯護人於本院準備程序均表示無意見而不予爭執，
    迄至言詞辯論終結前亦未再聲明異議，本院審酌前開證據資
    料製作時之情況，尚無違法不當及證明力明顯過低之瑕疵，
    亦認為以之作為證據應屬適當，揆諸上開規定，堪認有證據
    能力。其餘認定本案犯罪事實之非供述證據，尚查無違反法
    定程序取得之情，依刑事訴訟法第158條之4規定反面解釋，
    亦具證據能力。
貳、實體部分
一、認定犯罪事實所憑之理由及證據
（一）被告辛○○、被告丙○○、被告乙○○、被告丁○○、被告己○○
　　　上揭犯罪事實，業據被告辛○○、被告丙○○、被告乙○○、被
      告丁○○、被告己○○於本院準備及審理時坦承不諱（本院卷
      第100頁、第117頁、第127頁、第142頁、第149頁、第157
      頁），核與證人即告訴人戊○○於警詢、偵查中證述(警卷
      第91至99頁，偵卷第85至93頁)，證人即同案被告甲○○於
      警詢、偵查中陳述(警卷第1至7頁、第29至35頁、第69至7
      5頁、第77至81頁，偵卷第85至93頁)，證人即同案被告辛○○於偵查中陳述(偵卷第86至93頁)，證人即同案被告丙○○
      於警詢、偵查中陳述(警卷第133至139頁，偵卷第86至93
      頁)，證人即同案被告乙○○於警詢、偵查中陳述(警卷第10
      1至107頁，偵卷第86至93頁)，證人即同案被告丁○○於警
      詢、偵查中陳述(警卷第117至123頁，偵卷第86至93頁)，
      證人即同案被告己○○於偵查中陳述(偵卷第86至93頁)均大
      致相符，並有搜索扣押筆錄及扣押物品清單(警卷第17至2
      7頁)、案發現場照片(警卷第141至145頁)、監視器翻拍照
      片(警卷第147至153頁)、檢察官勘驗筆錄(偵卷第115至13
      1頁)、告訴人戊○○診斷證明書(警卷第157至161頁)、本院
      勘驗筆錄(本院卷第101至104頁、183至195頁)在卷可查，
      足認上開被告5人之任意性自白與事實相符，堪予採信。
      　　
（二）被告甲○○
　　　訊據被告甲○○固坦承於110年6月4日12時13分許以藤條毆
      打告訴人戊○○，惟矢口否認有何加重妨害秩序犯行，辯稱
      ：我承認傷害告訴人，但我否認構成妨害秩序云云。辯護
      人則為被告甲○○辯稱：本案實際上僅為被告甲○○與告訴人
      間之私人糾紛，並未波及路人或有影響公共秩序之情況，
      是否有刑法第150條妨害秩序之適用仍有疑慮，本案係起
      因被告甲○○為維護家庭，而與其他被告共同商議要找回太
      太而為之衝動行為，被告甲○○在告知共同被告時去找告訴
      人時並無聚集強暴脅迫之犯意及認識，本件為偶發性之事
      件，共同被告未有妨害秩序之結果認識，起訴書所載藤條
      非被告甲○○準備云云。經查：
　　1.被告甲○○與被告丙○○、被告乙○○係旁系血親三親等之姑侄
      關係，被告甲○○與被告辛○○、被告丁○○、被告己○○均為旁
      系四親等之表兄弟姊妹關係；被告乙○○和被告丙○○為旁系
      二親等之姊妹關係；被告辛○○、被告丁○○與被告乙○○為直
      系血親之母女母子關係；被告己○○與被告丙○○為直系血親
      之母女關係；被告甲○○因認戊○○與其妻有不當往來關係，
      於110年6月間將此事告知被告乙○○、被告丙○○、被告辛○○
      、被告丁○○、被告己○○，並表示想要教訓告訴人戊○○；被
      告甲○○、被告乙○○、被告丙○○、被告辛○○、被告丁○○、被
      告己○○於110年6月4日12時13分聚集於公共場所之花蓮縣
      光復鄉仁愛路與光華街口，告訴人戊○○行經該處時，由被
      告辛○○及被告丙○○先從車牌號碼0000-00自用小客車下車
      後持藤條及木棍殿打告訴人戊○○，被告甲○○隨後自被告丙○○手上拿過藤條亦毆打告訴人戊○○，被告丁○○、被告乙○○
      、被告己○○則圍在告訴人戊○○身旁；告訴人戊○○於110年6
      月4日至臺北榮民總醫院鳳林分院、佛教慈濟醫療財團法
      人花蓮慈濟醫院就醫，經診斷證明受有左遠端肱骨開放性
      骨折、右眉撕裂傷、第五第六肋骨閉鎖性骨折、腦震盪、
      臉部約10公分撕裂傷之傷害；被告甲○○承認構成傷害罪等
      情，為被告甲○○所不爭執(本院卷第109至110頁)，核與證
      人即告訴人戊○○於警詢、偵查中證述(警卷第91至99頁，
      偵卷第85至93頁)，證人即同案被告辛○○於偵查中陳述(偵
      卷第86至93頁)，證人即同案被告丙○○於警詢、偵查中陳
      述(警卷第133至139頁，偵卷第86至93頁)，證人即同案被
      告乙○○於警詢、偵查中陳述(警卷第101至107頁，偵卷第8
      6至93頁)，證人即同案被告丁○○於警詢、偵查中陳述(警
      卷第117至123頁，偵卷第86至93頁)，證人即同案被告己○○於偵查中陳述(偵卷第86至93頁)均大致相符，並有搜索
      扣押筆錄及扣押物品清單(警卷第17至27頁)、案發現場照
      片(警卷第141至145頁)、監視器翻拍照片(警卷第147至15
      3頁)、檢察官勘驗筆錄(偵卷第115至131頁)、告訴人戊○○
      診斷證明書(警卷第157至161頁)、本院勘驗筆錄(本院卷1
      83至195頁)在卷可查，首堪信為真實。
　　2.按刑法第150條聚眾施強暴脅迫罪，原規定之構成要件「
      公然聚眾」部分，於109年1月15日修正為「在公共場所或
      公眾得出入之場所聚集三人以上」，其修正理由（同第14
      9條修正說明）載敘：實務見解認為，「聚眾」係指參與
      之多數人有隨時可以增加之狀況，若參與之人均係事前約
      定，人數既已確定，便無隨時可以增加之狀況，自與聚眾
      之情形不合，然此等見解範圍均過於限縮，也無法因應當
      前社會之需求，爰將本條前段修正為「在公共場所或公眾
      得出入之場所」有「聚集」之行為為構成要件，亦即行為
      （人）不論其在何處、以何種聯絡方式（包括透過社群通
      訊軟體：如LINE、微信、網路直播等）聚集，其係在遠端
      或當場為之，均為本條之聚集行為，且包括自動與被動聚
      集之情形，亦不論是否係事前約定或臨時起意者均屬之，
      倘3人以上，在公共場所或公眾得出入之場所聚集，進而
      實行強暴脅迫（例如：鬥毆、毀損或恐嚇等行為）者，不
      論是對於特定人或不特定人為之，已造成公眾或他人之危
      害、恐懼不安，應即該當犯罪成立之構成要件，以符保護
      社會治安之刑法功能，本罪重在安寧秩序之維持，若其聚
      眾施強暴脅迫之目的在犯他罪，固得依他罪處罰，若行為
      人就本罪之構成要件行為有所認識而仍為本罪構成要件之
      行為，自仍應構成本罪，予以處罰等旨。
　　3.被告甲○○及其辯護人固以前詞置辯，惟查：
　　(1)證人即同案被告乙○○於警詢、偵查中證稱：被告甲○○大
       約110年6月1日有來我家說他老婆偷客兄，說想要修理戊○○，110年6月4日剛好被告丙○○、被告辛○○、被告己○○、
       被告丁○○都在我家，講到被告甲○○他老婆偷客兄的事，
       被告甲○○就說他看到戊○○在菜市場出現，找我們一起過
       去，所以我們就到現場，被告辛○○、被告丙○○有打告訴
       人等語(警卷第101至107頁，偵卷第86至93頁)，證人即
       同案被告丙○○於警詢、偵查中證稱：110年6月4日我和被
       告己○○都在被告乙○○家，剛好講到甲○○老婆不在家的事
       ，被告甲○○說一直找不到他老婆，後來有人就說有看到
       告訴人，我們就一起過去現場了，被告辛○○開車載我去
       ，現場是我、被告辛○○、被告甲○○有攻擊告訴人等語(警
       卷第133至139頁，偵卷第86至93頁)；證人即同案被告辛○○於偵查中證稱：110年6月4日被告甲○○找我去現場，當
       天事發前他找我幫他打客兄，被告甲○○講的事情讓我們
       親戚覺得告訴人很過分，剛好我們親戚都在家裡聊天，
       被告甲○○找我後，我就開白色的車載被告丙○○去等語(偵
       卷第86至93頁)；證人即同案被告丁○○於警詢、偵查中證
       稱：被告甲○○曾來我家說過他老婆偷客兄，他有說過要
       打告訴人，110年6月4日其他被告原本都在我們家，被告
       甲○○叫我們去打他說的客兄，被告甲○○說告訴人出現在
       菜市場，因為被告甲○○每天都在說，所以我們才一起過
       去，到現場實有先問告訴人身分，他說是，就打了，被
       告辛○○先打人等語(警卷第117至123頁，偵卷第86至93頁
       )；證人即同案被告己○○於偵查中證稱：110年6月4日我
       們在被告乙○○家，被告甲○○說要一起去看客兄，被告甲○○有說要打告訴人，他說要看這個客兄在哪裡，看到告訴
       人就揍他，出手打人的就是被告甲○○、被告辛○○、被告
       丙○○等語(偵卷第86至93頁)，且被告甲○○於本院準備程
       序中亦自承：我是有跟其他被告表示要教訓他，但是沒
       有說要打很嚴重，只是要他有點痛，案發當日因為我在
       菜市場做生意，剛好看到告訴人的車，我覺得他會在那
       邊出現，我就在車子旁邊等告訴人來，我在案發當天早
       上有去我姑姑家，說今天有可能碰到告訴人，因為告訴
       人是市場管理員等語(本院卷第107至108頁)，則依據被
       告甲○○所述，可見被告甲○○確因懷疑告訴人與其配偶有
       不正當情感糾葛而心懷怨憤，並將此事告知其餘被告並
       表示想要教訓告訴人，則以渠等身為親戚之默契且被告
       甲○○又曾表示想要教訓告訴人等情形觀之，於被告甲○○
       表示可能於案發地點遇到告訴人等語之時，顯然有邀約
       其他被告一同前往教訓告訴人之意思，況依上述其餘被
       告證述被告甲○○於當下甚至係於看見告訴人後找其餘被
       告前往現場並說要打告訴人，均徵被告甲○○確係基於欲
       對告訴人施以強暴脅迫之教訓行為而通知其餘被告到場
       。
　　(2)又告訴人於警詢、偵查中證稱：110年6月4日我是因為光
       復鄉第二市場拆除案件，前往第二市場與攤商說明開工
       說明會時間，順道於市場中買午餐給朋友，正準備離去
       時看到一男一女駕駛車輛尾隨在旁，另有一女於雞肉攤
       看到我時也一起尾隨步行在旁，等我前往光復鄉仁愛街3
       1號停車處要取車時，尾隨我的車輛下來一男一女手持武
       器攻擊我，被告甲○○後來看到也拿棍棒打我頭部，他們
       就一票人在那等我，動手前他們先問我是不是叫戊○○，
       被告甲○○當場問我他老婆在哪裡，當時還沒打起來，其
       他人幫腔，後來幫腔的人說問沒有結果、就打他等語(警
       卷第91至99頁，偵卷第85至93頁)，並經本院勘驗現場監
       視器畫面，結果略以(詳本院卷183至195頁勘驗筆錄及截
       圖畫面)：
　　　圖1至4、12：10：04至12：11：21秒：
　　  被告丁○○站在路口講電話，後靠近告訴人戊○○車輛，被告
       己○○由告訴人車輛的前車副駕駛座下車，被告2人在告訴
       人車輛旁徘徊及交談，被告己○○站在路口，被告丁○○走
       向監視器畫面右方，被告丁○○已不在監視器拍攝範圍。
　　　圖5至8、12：12：18至12：13：23秒：
　　　被告甲○○邊講電話邊靠近告訴人車輛，被告己○○往被告甲○○處望一眼後，繼續注視前方，A（圖中藍圈處）騎車至
      告訴人車輛後方，被告己○○往告訴人車輛後方電線桿移動
      ，再走回原站立之路口。
　　　圖9至12、12：13：47至12：14：08秒：
　　　告訴人戊○○由監視器畫面右方往自己停放車輛處移動，白
       車在告訴人身旁行駛，被告丁○○跟隨其後，被告己○○及
       被告丁○○走到告訴人車輛附近和被告甲○○及A會合，被告
       己○○、被告丁○○、被告甲○○、A與告訴人均在告訴人車輛
       旁停佇；白車開始倒車，黑車由監視器畫面右方出現。
　　　圖13至22、12：14：16至12：14：34秒：
　　　白車倒車停妥後，黑車超越白車，被告辛○○與被告丙○○分
       別由正副駕駛座下車，被告辛○○手持長棍（圖中綠圈處
       ）奔跑至告訴人位置揮打告訴人戊○○，被告丙○○跟隨其
       後也拿長棍打告訴人，被告丁○○、被告己○○、被告甲○○
       及A均在旁觀看；被告乙○○由黑車副駕駛座下車，被告甲○○往告訴人方向移動，並自被告丙○○處拿過長棍，與被
       告辛○○、被告丙○○一起追打告訴人至一旁樹叢，被告乙○○上前拉扯後往回走，被告丁○○、被告己○○及A均在旁觀
       看。
　　　圖23至26、12：14：37至12：15：04秒：
　　　被告辛○○再次撿起地上長棍追打告訴人戊○○，被告乙○○、
      被告丙○○往告訴人方向拉扯，被告乙○○嗣回原位，被告甲○○、丙○○沿著告訴人車輛右方毆打告訴人，被告乙○○、被
      告辛○○、被告丁○○沿告訴人車輛左方往監視器畫面上方步
      行，被告己○○亦騎A之機車往監視器畫面上方滑行，A則留
      在原地，黑車往監視器畫面上方行駛後停車，被告6人及
      告訴人在監視器畫面最上方會合。
　　　圖27至33、12：15：19至12：16：02秒：
　　　零星路人圍觀中，告訴人戊○○、被告6人及A往回走，告訴
       人走到自己車輛後方，蹲下撿拾物品，被告己○○騎機車
       迴轉滑行至告訴人車輛對面；被告丙○○、被告辛○○將長
       棍放回白車，告訴人走向監視器畫面下方店家，被告丙○○、被告辛○○、被告甲○○、被告丁○○依序跟隨其後，告訴
       人及上述被告4人已不在監視器拍攝範圍。
　　　可見案發時被告丁○○、被告己○○先於案發現場等待觀望，
       被告甲○○隨後亦出現在案發現場，嗣告訴人步行經過，
       旁邊跟隨被告辛○○、被告丙○○搭乘之白色自小客車，之
       後告訴人停佇於路邊，被告甲○○、被告丁○○、被告己○○
       則立於告訴人身旁，被告辛○○、被告丙○○往後倒車停下
       車輛後自車內下車，被告辛○○、被告丙○○隨即各持藤條
       、木棍朝告訴人攻擊，同時被告乙○○搭乘黑色自小客車
       在案發地點下車，被告甲○○自被告丙○○拿過藤條，與被
       告辛○○持續攻擊告訴人，告訴人往前逃竄，其餘被告隨
       告訴人一同往前圍著告訴人，且於被告等人攻擊告訴人
       時，有零星路人於現場圍觀等情，則依據監視器畫面顯
       示結果，被告6人顯係特別於案發現場等待告訴人行經，
       並非偶然出現而發生衝突，且該等衝突狀況係於公共場
       合發生而引發周遭居民圍觀，有波及蔓延至周邊不特定
       、多數、隨機之人或物，以致此外溢作用產生危害於公
       眾安寧、社會安全，而使公眾或不特定之他人產生危害
       、恐懼不安之感受，被告甲○○及辯護人辯稱被告甲○○告
       知其餘共同被告告訴人可能出現於市場附近時，主觀上
       並無強暴脅迫之認識，且本案未引起周遭居民不安云云
       並不可採，又被告甲○○辯護人為被告甲○○辯稱藤條並非
       被告甲○○攜帶，被告甲○○應無加重要件適用云云，惟被
       告甲○○既係基於欲教訓告訴人之目的而通知其餘被告到
       場，當可預見他人可能攜帶兇器到現場，況被告甲○○至
       現場後也確實使用該等兇器毆打告訴人，則被告辯護人
       此部份辯稱，亦不可採。
　　(3)綜上，被告甲○○顯係出於對告訴人施以強暴脅迫之意而
       通知其餘被告到場，嗣多達6位之被告到場於公共場合圍
       住告訴人，被告甲○○並使用藤條攻擊告訴人，告訴人於
       當日就醫後因此診斷受有犯罪事實欄所示傷害，依據當
       時被告等人於大馬路上追打告訴人並引發路人圍觀之情
       形，顯已對於周遭公眾安寧、社會安全造成恐懼不安之
       危害情狀，則被告甲○○前開行為自與加重妨害秩序罪、
       傷害罪之構成要件相符。
　  4.本案事證明確，被告甲○○、被告辛○○、被告丙○○、被告乙○○、被告丁○○、被告己○○犯行均堪認定，均應依法論科。
      　
二、論罪科刑
（一）論罪
　　1.核被告甲○○所為，係犯刑法第150條第2項第1款、同條第1
      項後段意圖供行使之用而攜帶兇器在公共場所聚集三人以
      上首謀及下手實施強暴罪、刑法第277條第1項傷害罪。公
      訴意旨漏未就被告甲○○攜帶兇器犯之論以同條第2項第1款
      之加重要件，容有未洽，惟起訴之基本社會事實同一，並
      經本院告知(本院卷第98頁)，爰依刑事訴訟法第300條規
      定，變更起訴法條。
    2.核被告辛○○、被告丙○○所為，係犯刑法第150條第2項第1
      款、同條第1項後段意圖供行使之用而攜帶兇器在公共場
      所聚集三人以上下手實施強暴罪。公訴意旨漏未就被告辛○○、被告丙○○攜帶兇器犯之論以同條第2項第1款之加重要
      件，惟起訴之基本社會事實同一，並經本院告知(本院卷
      第98頁)，爰依刑事訴訟法第300條規定，變更起訴法條。
    3.核被告被告乙○○、被告丁○○、被告己○○所為，係犯刑法第
      150條第1項前段在公共場所聚集三人以上施強暴時在場助
      勢罪。
（二）共同正犯
　　　按刑法對故意犯的處罰多屬單獨犯之規定，單獨1人即可
      完成犯罪構成要件，但亦可由數行為人一起違犯，若法條
      本身並不預設參與人數，如此形成之共同正犯，稱為「任
      意共犯」；相對地，刑法規範中存在某些特殊條文，欲實
      現其不法構成要件，必須2個以上之行為人參與，刑法已
      預設了犯罪行為主體需為複數參與者始能違犯之，則為「
      必要共犯」。換言之，所謂「必要共犯」係指某一不法構
      成要件之實行，在概念上必須有2個以上參與者，一同實
      現構成要件所不可或缺之共同加工行為或互補行為始能成
      立，若僅有行為人1人，則無成立犯罪之可能。「必要共
      犯」依其犯罪性質，尚可分為「聚合犯」，即2人以上朝
      同一目標共同參與犯罪之實行者，如刑法分則之公然聚眾
      施強暴、脅迫罪、參與犯罪結社罪等，因其本質上即屬共
      同正犯，故除法律依其首謀、下手實行或在場助勢等參與
      犯罪行為者之間，不能適用刑法總則共犯之規定外，其餘
      均應引用刑法第28條共同正犯之規定（最高法院109年台
      上字第2708號判決可資參照），是以，刑法第150條第1項
      所規定之「首謀」、「下手實施」、「在場助勢」此3種
      態樣彼此間並無成立共同正犯之餘地。準此，被告甲○○、
      被告丙○○、被告辛○○就上開下手實施強暴及傷害犯行，亦
      具有犯意聯絡及行為分擔，應論以共同正犯；被告被告乙○○、被告丁○○、被告己○○就上開在場助勢之犯行，具有犯
      意聯絡及行為分擔，應論以共同正犯。公訴意旨誤認被告
      6人均應論以共同正犯，容有誤會。
（三）單純一罪、想像競合
    1.被告甲○○以一行為觸犯意圖供行使之用而攜帶兇器在公共
      場所聚集三人以上首謀及下手實施強暴罪、傷害罪，為想
      像競合犯，應依刑法第55條之規定，從一重論以意圖供行
      使之用而攜帶兇器在公共場所聚集三人以上首謀及下手實
      施強暴罪。
　　2.被告辛○○、被告丙○○以一行為觸犯意圖供行使之用而攜帶
      兇器在公共場所聚集三人以上及下手實施強暴罪、傷害罪
      ，均為想像競合犯，應均依刑法第55條之規定，從一重論
      以意圖供行使之用而攜帶兇器在公共場所聚集三人以上下
      手實施強暴罪。
（四）刑之加重減輕
　　1.按刑法第150條第1項規定：「在公共場所或公眾得出入之
      場所聚集3人以上，施強暴脅迫者，在場助勢之人，處1年
      以下有期徒刑、拘役或10萬元以下罰金；首謀及下手實施
      者，處6月以上5年以下有期徒刑」；同條第2項則規定：
      「犯前項之罪，而有下列情形之一者，得加重其刑至2分
      之1：一、意圖供行使之用而攜帶兇器或其他危險物品犯
      之。二、因而致生公眾或交通往來之危險」，該規定係就
      犯罪類型變更之個別犯罪行為得裁量予以加重，成為另一
      獨立之罪名（尚非概括性之規定，即非所有罪名均一體適
      用），屬於刑法分則加重之性質，惟依上述規定，係稱「
      得加重…」，而非「加重…」或「應加重…」，故法院對於
      行為人所犯刑法第150條第2項第1款、第1項後段之行為，
      是否加重其刑，即有自由裁量之權，且倘未依該項規定加
      重，其法定最重本刑仍為有期徒刑5年，如宣告6月以下有
      期徒刑，自仍符合刑法第41條第1項前段所規定得易科罰
      金之要件，即應一併諭知易科罰金之標準，始為適法。
　　2.又刑法第150條第1項所規定之「首謀」、「下手實施」、
      「在場助勢」此3種態樣彼此間雖無成立共同正犯之餘地
      ，惟如聚集三人以上在公共場所施暴時，無論是「首謀」
      、「下手實施」或「在場助勢」之人何人攜帶兇器，均可
      能使整體產生之危險，因相互利用兇器之可能性增高，本
      件被告辛○○、被告丙○○所駕駛之車輛既有攜帶兇器在內，
      渠2人並使用該兇器毆打告訴人戊○○，被告甲○○於案發現
      場後亦自被告丙○○處接過兇器使用，則被告甲○○、被告辛○○、被告丙○○應均已符合刑法第150條第2項之要件，至被
      告乙○○、被告丁○○、被告己○○係與前開攜帶兇器之被告辛○○、被告丙○○分開到場，到場後亦未有任何下手使用兇器
      威嚇告訴人戊○○之情事，亦無證據證明被告乙○○、被告丁○○、被告己○○於本案知悉被告辛○○、被告丙○○會攜帶兇器
      到場，是以應認本被告乙○○、被告丁○○、被告己○○尚未符
      合刑法第150條第2項之要件，先予說明。
　　3.審酌全案緣起係因被告甲○○心懷不滿，被告甲○○因此起意
      找被告辛○○、被告丙○○、被告乙○○、被告丁○○、被告己○○
      至案發現場攔堵告訴人戊○○，然本件衝突時間亦短暫，衝
      突人數並無持續增加等難以控制之情，本件被告6人所犯
      情節侵害社會秩序安全，並無嚴重或擴大現象，本院認為
      尚無予以加重其刑之必要。
（五）爰審酌被告甲○○僅因懷疑告訴人戊○○與其妻有不當往來關
      係，竟糾眾聚集被告辛○○、被告丙○○、被告乙○○、被告丁○○、被告己○○到場，被告甲○○首謀並下手實施強暴脅迫，
      被告辛○○、被告丙○○亦下手實施強暴，被告乙○○、被告丁○○、被告己○○則在旁助勢，其等恣意在公共場所之道路圍
      堵告訴人戊○○，造成告訴人戊○○受有前開傷勢，所為實非
      可取；被告甲○○犯後僅坦承客觀犯行及傷害罪名，否認妨
      害秩序罪名，態度普通；被告辛○○、被告丙○○、被告乙○○
      、被告丁○○、被告己○○均坦承犯行，態度良好；復考量被
      告甲○○自述高職肄業，智識程度普通，目前在市場賣豬肉
      ，需要扶養3名未成年小孩、太太之生活狀況(本院卷第23
      2頁)，被告辛○○自述高職肄業，智識程度普通，現從事賣
      花工作，需扶養3名未成年小孩之生活狀況(本院卷第233
      頁)，被告丙○○自述國中畢業，智識程度不高，現從事金
      融服務業，無須扶養親屬之生活狀況(本院卷第233頁)，
      被告乙○○自述國小畢業，智識程度不高，目前無業，無須
      扶養親屬之生活狀況(本院卷第232頁)，被告丁○○自述二
      三專肄業，智識程度普通，目前從事會計工作，需扶養1
      位未成年小孩之生活狀況(本院卷第232頁)，被告己○○自
      述大學畢業，智識程度良好，現從事金融服務業，無須扶
      養親屬之生活狀況(本院卷第233頁)，分別量處如主文所
      示之刑，並均諭知易科罰金之折算標準，以資懲儆。
三、沒收
　　按共同犯罪行為人若同時起訴，只需分別對各行為人宣告沒
    收、追徵其所有之犯罪工具，即足達預防、遏止犯罪及禁止
    犯罪行為人財產權濫用之立法目的，無庸對同案其他共同正
    犯併諭知沒收、追徵非其所有之犯罪工具（最高法院108年
    度台上字第3573號判決意旨參照）。扣案之藤條1支，係自
    被告辛○○車上取出，供被告丙○○、被告甲○○用以為毆打告訴
    人戊○○之物（警卷第33至35頁、第135頁，本院卷第108頁、
    第118頁、第127至128頁），應依刑法第38條第2項規定，於
    被告辛○○所犯罪刑項下，宣告沒收之；至未扣案木棍1支，
    雖係自被告辛○○車上取出，用以為毆打告訴人戊○○之物，然
    並未扣案，審酌該等物品隨處可見，不具刑法上重要性，爰
    不予宣告沒收。
據上論斷，依刑事訴訟法第299條第1項前段、第300條，刑法第2
8條、第150條第1項、第2項第1款、第277條第1項、第55條、第4
1條第1項前段、第38條第2項前段、第38條之2第2項，刑法施行
法第1條之1，判決如主文。
本案經檢察官庚○○提起公訴，檢察官林于湄到庭執行職務。
中　　華　　民　　國　　111 　年　　9 　　月　　8 　　日
　　　　　　　    刑事第四庭  審判長  法　官　梁昭銘　　
　　　　　　　　　　　　　　          法　官　林思婷　　
　　　　　　　　　　　　　　          法　官　高郁茹
以上正本證明與原本無異。
如不服本判決應於收受送達後20日內向本院提出上訴書狀，並應
敘述具體理由。其未敘述上訴理由者，應於上訴期間屆滿後20日
內向本院補提理由書(均須按他造當事人之人數附繕本)「切勿逕
送上級法院」。告訴人或被害人如對於本判決不服者，應具備理
由請求檢察官上訴，其上訴期間之計算係以檢察官收受判決正本
之日期為準。
中　　華　　民　　國　　111 　年　　9 　　月　　8 　　日

                                      書記官  林怡玉
附錄本案論罪科刑法條
中華民國刑法第150條
在公共場所或公眾得出入之場所聚集三人以上，施強暴脅迫者，
在場助勢之人，處1年以下有期徒刑、拘役或10萬元以下罰金；
首謀及下手實施者，處6月以上5年以下有期徒刑。
犯前項之罪，而有下列情形之一者，得加重其刑至二分之一：
一、意圖供行使之用而攜帶兇器或其他危險物品犯之。
二、因而致生公眾或交通往來之危險。
中華民國刑法第277條
傷害人之身體或健康者，處5年以下有期徒刑、拘役或50萬元以
下罰金。
犯前項之罪，因而致人於死者，處無期徒刑或7年以上有期徒刑
；致重傷者，處3年以上10年以下有期徒刑。